臺灣基隆地方法院基隆簡易庭民事判決
110年度基建簡字第11號
原      告  劉紹棚  

被      告  呂寶雄  


上列當事人間給付工程款事件，經臺灣新竹地方法院於民國110
年10月6日誤其無管轄權移送前來，本院於民國110年12月22日辯
論終結，判決如下：
    主     文
被告應給付原告新臺幣貳拾貳萬壹仟陸佰元。
訴訟費用新臺幣貳仟肆佰參拾元由被告負擔。
本判決得假執行。但被告如以新臺幣貳拾貳萬壹仟陸佰元為原告
預供擔保，得免為假執行。
    事實及理由
一、原告主張：
    被告於民國109年11月，委請原告承作門牌號碼「桃園市○○
    區○○路○段000號」房屋（下稱系爭房屋）之鋼構工程（下稱
    系爭工程），承攬報酬總計新臺幣（下同）691,600元（含
    追加部分）。因原告業依被告指示，進場就系爭工程施作完
    工，而被告則僅陸續給付470,000元，故系爭工程迄今尚有
    尾款221,600元未獲清償。基此，原告乃本於兩造間之承攬
    契約，請求被告給付工程尾款221,600元。
二、被告答辯：
　　系爭工程承攬總價為450,000元，被告亦已如數付訖，故原
    告並無所謂工程餘款可資請求；至於原告以LINE傳送予被告
    之報價單，其上未見日期或被告簽名，故被告否認「兩造已
    就報價單所載內容達成合意」；再者，被告一概否認原告所
    提證據之形式真正，本件業主亦未就系爭工程辦理完工驗收
    。基上，爰聲明：原告之訴駁回；如獲不利益判決，願供擔
    保免假執行。
三、本院判斷：　　
　　原告主張之上開事實，業據提出與其主張相符之LINE對話截
    圖（下稱系爭截圖；臺灣新竹地方法院110年度竹建簡調字
    第7號卷【下稱竹院卷】第19頁至第61頁）為證，並有被告
    手機門號之電信資料查詢結果（竹院卷第69頁至第71頁）在
    卷足考。至被告雖無端否認系爭截圖之形式真正，然被告既
    已自承系爭截圖之所示內容，乃「兩造間」之LINE對話無誤
    （參見本院言詞辯論筆錄第3頁），則系爭截圖之形式真正
    ，原已獲得被告肯認而無可疑。又被告固否認「兩造已就系
    爭截圖所示報價單之工項、報酬達成合意」，並稱其業已付
    訖承攬報酬云云；惟承攬契約原即不以訂立書面為要，而綜
    觀系爭截圖，亦可知被告初係傳送施工地點即「系爭房屋於
    GOOLGE地圖上之標記」並與原告互為通話（竹院卷第21頁）
    ，而原告則於兩造通話結束以後，傳送「金額各為24,556元
    、658,000元之估價單2張」予被告閱覽（竹院卷第19頁），
    並次遞傳送檔案（如「組裝圖示」、「施工照片」）或文字
    訊息（如「正在裁料幹活」、「貨車明天不來」），藉此向
    被告回報其已進場及其施工進度（竹院卷第23頁至第55頁）
    ，待系爭工程施作完畢，原告又於109年冬至當日（參照萬
    年曆，109年冬至係「109年12月21日」），傳送檔案即「完
    工結算字條之翻拍照片（上載『總工程款670,000元，目前已
    收工程款420,000元，追加…21,600元，尾款271,600元』）」
    （下稱系爭結算字條），而被告則於同日回傳「長輩圖（冬
    至快樂）」1張（竹院卷第61頁），並於之後陸續傳送「我
    知道~我會盡早付款、業主~這兩天業主會看現場」等文字訊
    息，復與原告於109年12月29日互為通話（竹院卷第47頁）
    ，迨原告於109年12月30日，再次傳送「材料行要我明天結
    款」等文字訊息（竹院卷第47頁、第57頁），被告仍僅回傳
    「其已向業主催款之對話截圖」（竹院卷第57頁），原告見
    此留言，遂先向被告傳訊表達「我是對你（意指被告）不是
    對業主」等語（竹院卷第57頁），繼於110年1月5日，傳送
    檔案即「原告郵政存簿儲金簿封面照片」與系爭結算字條，
    並向被告發送「尾款請明天匯入，謝謝」等文字訊息（竹院
    卷第41頁、第59頁），因被告收訊後仍僅籠統回稱「我有在
    吹（應係『催』）業主你放心~」，原告遂又發訊詢問「日期
    給我（意指「請被告明確告知付款日期」），被告遂與原告
    語音聯繫並傳送檔案即「50,000元無摺存款單之翻拍照片」
    1張（意指被告已匯款50,000元予原告），110年1月14日，
    原告再次傳送「工程款你到底付不付，何時付，講清楚」等
    文字訊息，自此以後，被告旋未再予任何回應（竹院卷第43
    頁、第51頁、第49頁）。因上開對話以及兩造互動，客觀上
    不僅足堪表彰「兩造已就『系爭截圖所示工項、報價』達成合
    意（否則原告不至於進場施作並向被告回報其施工進度）」
    ，尤堪肯認「兩造嗣後已就原告『實作結算』之工項暨其報酬
    」達成共識如系爭結算字條之所載，否則，被告何以毫無爭
    執並屢以「向業主催款」乙詞塘塞？又何以屢經原告催款，
    猶無片語反駁並以無摺存款之方式，給付尾款271,600元中
    之50,000元（參見系爭結算字條以及被告傳送之「50,000元
    無摺存款單之翻拍照片」，竹院卷第61頁、第43頁、第51頁
    ）？因承攬工項與其單價之分析磋商，通常細碎繁瑣且極耗
    時，故其所涉工項、單價未必均能於開工以前全數商定，尤
    以承攬契約原即不以訂立書面為要，兩造間之對話互動，復
    已足堪表彰兩造已就「原告實作工項暨其報酬」達成共識，
    兼之被告所執抗辯，不僅俱與「兩造之對話互動」不相適合
    ，被告尤未提出足可推翻兩造對話互動之適切反證，則回歸
    舉證責任分配之法理原則，本院自應逕認原告主張「兩造已
    就「系爭工程之實作工項暨其報酬」達成合意等語，俱有所
    本而堪採信。至被告固又推稱業主迄未驗收云云，惟工程雖
    已完工，尚未驗收或驗收未合格，亦不能因未驗收或驗收不
    合格，即謂工程未完工（最高法院89年度台上字第2068號判
    決意旨參照），且承攬人將所承攬之部分工程轉由次承攬人
    施作，次承攬人為主承攬人完成工作之履行輔助人，苟「次
    承攬人所完成之工作業經主承攬人予以肯認」，縱定作人（
    業主）遲未辦理完工驗收，亦應認為「次承攬人之工作已經
    完成」，如此始符契約上之誠信原則，蓋次承攬人與業主之
    間並無承攬契約，次承攬人之負責對象本即僅止限於「轉包
    工程之主承攬人」。承前，兩造業就「原告實作工項暨其報
    酬」達成合意，而可認被告轉包予原告之系爭工程業已完工
    ，是就令業主迄今仍未出面辦理驗收，亦不影響原告（次承
    攬人）依民法債各承攬編之規定，就被告（主承攬人）行使
    承攬人之報酬請求權，是被告一再東拉西扯，抗辯原告不得
    請求報酬云云，在在欠缺根據而非可採。從而，原告於系爭
    工程完工以後，本於兩造間之承攬契約，請求被告給付所餘
    尾款221,600元，為有理由，應予准許。
四、本件事證已臻明確，兩造其餘攻擊、防禦方法及舉證，經本
    院審酌後，認對於判決結果均無影響，爰不一一論述，併此
    指明。
五、訴訟費用2,430元由敗訴之被告負擔。
六、原告勝訴部分，係依民事訴訟法第427條第1項規定，適用簡
    易程序所為被告敗訴之判決，依民事訴訟法第389條第1項第
    3款，應依職權宣告假執行，併酌情依同法第392條第2項規
    定，職權宣告被告得預供擔保而免為假執行。
中　　華　　民　　國　　110 　年　　12　　月　　22　　日
                  基隆簡易庭法  官   王慧惠
以上正本係照原本作成。　　　　　　　　　   
對於本件判決如有不服，應於收受送達後20日內向本院提出上訴
書狀，上訴於本院合議庭，並按他造當事人之人數附具繕本。如
委任律師提起上訴者，應一併繳納上訴審裁判費。　　
中　　華　　民　　國　　110 　年　　12　　月　　22　　日
                            書記官   姚安儒